【裁判字號】    99,消債更,319
【裁判日期】    991001
【裁判案由】    聲請更生程序
【裁判全文】
臺灣高雄地方法院民事裁定           99年度消債更字第319號
聲  請  人  甲○○
上列當事人聲請消費者債務清理事件，本院裁定如下：
    主  文
聲請人甲○○自中華民國九十九年十月四日下午十六時起開始更
生程序。
命司法事務官進行本件更生程序。
    理  由
一、聲請意旨略以：聲請人前未曾依「中華民國銀行公會會員辦
    理消費金融案件無擔保債務協商機制」請求共同協商債務清
    償方案，乃於99年7 月向最大債權金融機構即國泰世華商業
    銀行股份有限公司（下稱國泰世華銀行）請求協商未成立。
    聲請人自陳於99年5 月起失業無工作收入，需向親友借貸，
    始能維持基本生活所需，且伊名下無財產，實無法負擔還款
    條件，而有不能清償債務或有不能清償之虞之情事，致履行
    困難，爰聲請准予裁定更生等語。
二、按債務人不能清償債務或有不能清償之虞者，得依消費者債
    務清理條例所定更生或清算程序，清理其債務。債務人無擔
    保或無優先權之債務總額未逾1200萬元者，於法院裁定開始
    清算程序或宣告破產前，得向法院聲請更生。又債務人與金
    融機構協商成立者，不得聲請更生或清算。如法院開始更生
    程序之裁定，應載明其年、月、日、時，並即時發生效力。
    法院裁定開始更生或清算程序後，得命司法事務官進行更生
    或清算程序，必要時得選任律師、會計師或其他適當之自然
    人或法人一人為監督人或管理人。消費者債務清理條例第3
    條、第42條第1 項、第151 條第5 項前段、第6 項、第45條
    第1 項及第16條第1 項分別定有明文。
三、經查：聲請人所主張之上開事實，業據提出財產及收入狀況
    說明書（卷5-6 頁）、債權人清冊（卷8-9 頁）、聯合徵信
    中心之個人資料（卷26-42 頁）、診斷證明書（卷43頁）、
    前置協商不成立通知書（卷44頁）、聲請人及母親之勞保投
    保資料表（卷45-47 頁、65-66 頁）、聲請人、母親及胞弟
    97至98年度各類所得資料清單及財產歸屬資料清單（卷
    48-50 頁、62-64 頁、67-72 頁）、戶籍謄本（卷51-52 頁
    、61頁）、冠陞生物科技有限公司回覆函（卷89-90 頁）、
    財政部臺灣省南區國稅局高雄縣分局（卷91-101頁）等可憑
    ，可信為實。
四、本院審酌聲請人目前失業，97、98年於扣除所得稅後之所得
    分別為91,441元、138,240 元，換算每月約為7,620元、
    11,520元之收入，名下無財產（卷48-49 頁各類所得資料清
    單、50頁財產歸屬資料清單）。聲請人主張需負擔母親之扶
    養費用每月3,000 元，查聲請人母親乙○○97至98年均無所
    得，名下無財產（卷62-64 頁所得資料及財產歸屬資料清單
    ），確有不能維持生活之情形，惟考量聲請人目前失業及負
    債之情形，難認其有扶養之能力，又乙○○另有其他扶養義
    務人即胞弟林家賢、林家瑋，林家賢97年所得753,027 元、
    98年所得879,177 元，名下有房屋1 棟、土地2 筆、投資1
    筆（卷51-52 頁戶籍謄本、67-72 頁所得資料及財產歸屬資
    料清單），顯見其經濟狀況良好，依民法第1119條規定，聲
    請人自無負扶養費用之必要，況97、98年申報扶養乙○○者
    亦為林家賢，而非聲請人，財政部臺灣省南區國稅局高雄縣
    分局函（91-101頁）可稽，故聲請人主張應負擔母親之扶養
    費，實不可採。而聲請人之生活必要支出，應按98年臺灣省
    每人每月最低生活費9,829 元計算，則其現無收入，已無法
    維持生活，顯難以負擔最大債權銀行所提供之協商方案（18
    0 期、零利率、月付8,912 元，卷8 頁），堪認聲請人之債
    務大於財產，而有不能清償債務或有不能清償之虞之情事。
    而聲請人無擔保或無優先權之債務總額未逾新臺幣1,200萬
    元，復無同條例第46條規定已經法院裁定開始清算程序或宣
    告破產及第6 條第3 項、第8 條各款所定駁回更生聲請等程
    序事由存在，則債務人聲請更生，是有理由。爰裁定如主文
    。
中    華    民    國    99    年    10    月    1     日
                   民事庭   法      官  藍家慶
上為正本係照原本作成
本件不得抗告
中    華    民    國    99    年    10    月    1     日
                            書  記  官  梁竫

司法院資訊處製作；財團法人民間司法改革基金會備份。
